臺灣桃園地方法院刑事判決　　　　　　　 96年度訴字第550號
公　訴　人　臺灣桃園地方法院檢察署檢察官
被　　　告　丙○○
指定辯護人　本院公設辯護人彭詩雯
上列被告因殺人未遂等案件，經檢察官提起公訴（96年度偵字第
2181號），本院判決如下：
    主  文
丙○○殺人，未遂，處有期徒刑伍年貳月。又以加害生命之事，
恐嚇他人致生危害於安全，處有期徒刑肆月。應執行有期徒刑伍
年肆月。
    事  實
一、丙○○與甲○○係址設桃園縣大園鄉田心村31鄰照鏡38號1
    樓「德賢家禽企業社」之同事，丙○○前因於民國96年1 月
    17日中午11時許因認甲○○將機械速度調整過快致其無法趕
    上進度，且遭甲○○催促，詎丙○○為此心生不滿，於酒後
    竟萌殺人之犯意，明知以菜刀揮砍他人頭部，將導致他人死
    亡，仍於同日晚間6 時30分許，先至該企業社殺鴨工作房內
    拿取殺鴨用菜刀1 把後，即至上址2 樓該企業社員工宿舍，
    見甲○○在該宿舍內睡覺，乃大喊甲○○的名字，甲○○遂
    驚醒，丙○○即朝臥躺於床上睡覺之甲○○喝問：「你臭屁
    什麼」、「要你死」（台語）後，旋以右手所持上開菜刀朝
    甲○○頭部揮砍1 刀，甲○○見狀基於本能反應乃將身體略
    往右傾並舉起左手臂及抬起左腳阻擋刀勢，甲○○之左手臂
    及左小腿乃遭砍傷，並受有左前臂撕裂傷3 公分並伸腕肌部
    分斷裂、左小腿撕裂傷8 公分併脛前肌部分斷裂等傷害，甲○○受創後，乃以右手按住丙○○背部，順勢起身，並大聲
    喊叫「救命」等語呼救，乙○○聽聞上開呼救聲後趕來，目
    睹此情遂立即出手按住丙○○手持之菜刀刀柄，使該菜刀掉
    落地面，乙○○並抓住丙○○手，丙○○竟另基於恐嚇之犯
    意，對乙○○恫稱：「不要管，否則三個人一起死」（台語
    ），而以加害生命之事恐嚇乙○○，致乙○○心生畏懼而鬆
    手，適時甲○○則趁隙逃離，丙○○隨即亦從地上撿起該菜
    刀後隨後追趕，見甲○○已逃至該址1 樓，乃將菜刀擲向甲○○，其後丙○○亦衝至1 樓並拾起菜刀，叫喊：「弟仔，
    你給我出來，你爸要給你死」（台語），其後丙○○因甲○○已躲藏致尋覓無著，甲○○始倖免於死，而未得逞。嗣於
    96年1 月17日晚間7 時許，為警據報趕至上址而查獲，並扣
    得非丙○○所有之上開菜刀1 把。
二、案經甲○○訴由桃園縣政府警察局大園分局報請臺灣桃園地
    方法院檢察署檢察官偵查起訴。
    理  由
壹、證據能力部分
（一）按被告以外之人於審判外之言詞或書面陳述，除法律有規
      定者外，不得作為證據。又被告以外之人於偵查中向檢察
      官所為之陳述，除顯有不可信之情況者外，得為證據。而
      被告以外之人於檢察事務官、司法警察官或司法警察調查
      中所為之陳述，與審判中不符時，其先前之陳述具有較可
      信之特別情況，且為證明犯罪事實存否所必要者，得為證
      據。又被告以外之人於審判外之陳述雖不符刑事訴訟法第
      159 條之1 至之4 等4 條之規定，而經當事人於審判程序
      同意作為證據，法院審酌該言詞陳述或書面陳述作成時之
      情況，認為適當者，亦得為證據，刑事訴訟法第159 條第
      1 項、第159 條之1 第2 項、第159 條之2 、第159 條之
      5 第1 項分別定有明文。其立法意旨在於傳聞證據未經當
      事人之反對詰問予以核實，原則上先予排除。惟若當事人
      已放棄反對詰問權，於審判程序中表明同意該等傳聞證據
      可作為證據，基於尊重當事人對傳聞證據之處分權，及證
      據資料愈豐富，愈有助於真實發見之理念，且強化言詞辯
      論主義，使訴訟程序得以順暢進行，上開傳聞證據亦均認
      具證據能力。查本件證人即被害人甲○○、乙○○於檢察
      官訊問時所為之證述，其性質雖均屬傳聞證據，惟檢察官
      、被告及其辯護人就上開證述，在本院準備程序中經提示
      並告以要旨，對證據能力一節均表示無意見，且未於本案
      言詞辯論終結前聲明異議，本院審酌上開證人於偵查中係
      經檢察官告知具結之義務及偽證之處罰後具結而陳述其親
      身經歷之事實，另核均無違法取證之情事，依上開證述作
      成當時之情況，並無不適當之情形，因認均得為證據。
（二）次按「被告以外之人於檢察事務官、司法警察官或司法警
      察調查中所為之陳述，與審判中不符時，其先前之陳述具
      有較可信之特別情況，且為證明犯罪事實存否所必要者，
      得為證據。」刑事訴訟法第159 條之2 固有明文。惟考量
      對質詰問權乃根源於憲法之刑事被告權利（大法官會議釋
      字第384 號解釋、第582 號解釋可資參照），任何有礙被
      告行使反對詰問權之例外規定，在適用範圍上自應限縮，
      是刑事訴訟法第159 條之3 第3 款之適用範圍，即應由同
      條「經證明具有可信之特別情況」及「證明犯罪事實之存
      否所必要」兩項要件從嚴加以決定。辯護人於本院準備程
      序時，就本件證人即被害人甲○○於96年1 月18日及證人
      即被害人乙○○於96年1 月17日警詢陳述之證據能力提出
      爭執（見本院96年3 月22日準備程序筆錄，本院卷第26頁
      ），經審酌證人即被害人行皇璋、乙○○於本院審理時業
      經傳喚到庭具結作證，且所證內容與警詢中所言前後一致
      ，則上開證人於警詢時之陳述，核非證明本件犯罪事實存
      否所必要，是依刑事訴訟法第159 條第1 項、第159 條之
      2 之規定，應認無證據能力。
貳、認定事實所依據之理由
一、殺人未遂部分：
    訊據被告丙○○固坦承有上揭傷害甲○○之行為，惟否認有
    殺害甲○○之犯意，辯稱：當時只是一時氣憤要教訓甲○○
    ，伊非刻意要砍甲○○的頭，係因房間很小，甲○○當時係
    坐著，並拿起手來擋，所以砍到甲○○的手，伊沒有要殺甲○○之意思，且伊亦沒有對甲○○丟刀等語。經查：
（一）被告因工作上細故對甲○○心生不滿，乃於96年1 月17日
      晚間6 時30分許，在桃園縣大園鄉田心村31鄰照鏡38號1
      樓「德賢家禽企業社」2 樓，持菜刀砍傷甲○○等情，業
      據被告於警詢、檢察官訊問及本院審理時供承不諱，核與
      證人即被害人甲○○於檢察官訊問及本院審理時證述情節
      相符，並有現場照片2 張及扣案菜刀1 把可佐。又被害人
      甲○○因被告持刀揮砍受有左前臂撕裂傷3 公分並伸腕肌
      部分斷裂、左小腿撕裂傷8 公分併脛前肌部分斷裂等傷害
      ，有敏盛綜合醫院出具之診斷證明書1 份在卷可稽。
（二）至被告雖辯稱於案發時、地持刀揮砍甲○○時，是往甲○○的手臂砍，並非有意朝甲○○頭部砍殺云云。按殺人與
      與傷害之區別，應以加害人有無殺意或使人受傷害之犯意
      為斷。而其犯意之有無，除應探求行為人主觀之犯意外，
      客觀上尚應參酌行為人與被害人平日關係，犯罪遠因，下
      手輕重及是否為致命部位等為綜合之判斷（最高法院95年
      台上字第6175號判決意旨參照）。經查：
    1.被告於警詢中供稱：「95年1 月17日上午11時許，因甲○○在現場調整機械速度太快，讓我來不及抓鴨子給甲○○
      殺，之後就發生口角，我就離開不做，就跑出去吃飯喝酒
      ，心裡越想越不甘願」等語（見台灣桃園地方法院檢察署
      96年度偵字第2181號偵查卷第8 頁）；於本院訊問時供稱
      ：「95年1 月17日上午因為我放鴨子的速度沒有機器快，
      甲○○在我速度慢的時候就會一直催促伊，我就生氣不做
      ，覺得甲○○口氣很兇，甲○○一直催促我工作，我心裡
      對其有一點埋怨」等語（見本院96年度聲羈字第44頁第6
      頁）；證人甲○○於本院審理時亦證稱：「因為生產線速
      度太快，被告就不高興」等語（見本院卷第110 頁），參
      諸被告於警詢、檢察官及本院訊問時均供承持菜刀揮砍甲○○前，確朝甲○○喝問「臭屁什麼」等語，足見被告係
      工作上遭甲○○催促，而心生不滿，確有殺害甲○○之動
      機。
    2.就被告進入被害人甲○○臥室後如何朝被害人甲○○揮砍
      乙節，證人即被害人甲○○於檢察官訊問時及本院審理中
      均證稱：「被告一進房間，即呼喊我姓名，我躺著醒過來
      ，眼睛睜開，就看到被告刀子就砍過來，被告就從我的頭
      部砍下來，我就用左手去擋，我的左手及左腳一起舉起來
      擋，身體微往右側、身體弓起來，我人是躺著的，被告就
      站在我左手邊，床旁邊，我左手已經擋在頭前，遭被告砍
      到」等語（見臺灣桃園地方法院檢察署96年度偵字第2181
      號偵查卷第36頁，本院卷第108 頁、第112 頁），則證人
      即被害人甲○○均始終堅稱被告持菜刀係朝其頭部揮砍。
      而被告於本院訊問時供承：「我就以右手舉起刀往甲○○
      躺的位置砍下，甲○○舉起左手要擋我的刀，就被砍到；
      甲○○是拿手起來擋，所以砍到甲○○的手」等語（見本
      院96年度聲羈字第44號第6 頁、本院卷第8 頁），則依當
      時被告與被害人甲○○之相對位置（被害人甲○○係臥躺
      在床上，被告係持菜刀站立於被害人甲○○左側床邊）、
      被告持刀揮砍方式（被告以右手持刀朝臥躺之被害人甲○○揮砍）、被害人之本能反應（被害甲○○將身體略往右
      傾並舉起左手臂及抬起左腳阻擋刀勢）及所受傷害位置（
      被害人甲○○受有左前臂撕裂傷3 公分並伸腕肌部分斷裂
      、左小腿撕裂傷8 公分併脛前肌部分斷裂等傷害）等觀之
      ，證人即被害人甲○○所述被告持菜刀係朝其頭部揮砍，
      與上開客觀情狀均無不合。另就被告當時口中如何吆喝乙
      節，證人即被害人甲○○於檢察官訊問證稱：「被告一進
      來砍伊那刀時，就喊著我的名字，並說『給你死』，乙○○進來後，又講了一次『給你死』，後來被告追到樓下時
      ，又說了約3 、4 次『給你死』。」等語（見本院卷第10
      8 、109 頁）；被告於警詢及檢察官訊問時亦均供承：「
      我在樓下當時確有喊『要讓你死』。」等語（見臺灣桃園
      地方法院檢察署96年度偵字第2181號偵查卷第8 、25頁）
      ；復於本院訊問時供稱：「當時衝入被害人甲○○臥室時
      有說『你臭屁什麼，要你死』。」等語（見本院卷第8 頁
      ）。再就被告見被害人甲○○由上址2 樓逃至1 樓時之反
      應乙節，證人即被害人甲○○證稱於本院審理時證稱：「
      被告站在2 樓的樓梯口看到我，就把菜刀往我的人丟，被
      告丟刀下來，我往後看了一下，刀子掉落距離伊約170 公
      分，我又繼續跑；被告是直接把刀子丟下來」等語（見本
      院卷第110 、112 頁）；證人乙○○於本院審理時亦證稱
      ：「我按住被告時，菜刀有掉在地上，甲○○趁隙跑出去
      ，被告再檢起菜刀追出去，我有追出去，並看到被告從2
      樓樓梯口把菜刀丟向1 樓」等語（見本院卷第113 頁）。
      查證人即被害人甲○○就案發經過情節，前後數次證述均
      具體明確，復經具結以擔保其證詞之真實性及憑信性，況
      證人即被害人甲○○於檢察官訊問時既已陳稱欲原諒被告
      ，復於本院審理時陳明不再對被告出告訴等語，則證人即
      被害人甲○○應無惡意虛構事實誣陷被告之理，是證人即
      被害人甲○○之上開證詞應可採信，並參酌被告上開所供
      ，是堪認被告至被害人甲○○臥室時，確有持菜刀朝臥躺
      中之被害人甲○○頭部揮砍，且自揮砍之際乃至追逐被害
      人甲○○期間，均有吆喝「給你死」等語，而被告在上址
      2 樓見被害人甲○○趁隙逃至1 樓時，並將菜刀擲向甲○○。
    3.查頭部為人體極為脆弱之位置，且菜刀為金屬利器，持菜
      刀朝人頭部揮砍，足致人於死亡之結果，此為一般人應有
      之常識，且被告於檢察官訊問時亦供承知悉此情（見臺灣
      桃園地方法院檢察署96年度偵字第2181號偵查卷第26頁）
      。被害人甲○○當時係睡夢中，全然無防備下，被告竟持
      菜刀朝被害人甲○○揮砍，所攻擊部分係屬人體要害之頭
      部，且揮砍及追逐被害人甲○○時猶吆喝「給你死」等語
      ，甚且被告在上址2 樓見被害人甲○○趁隙逃至1 樓時，
      並竟將菜刀擲向甲○○，另參酌被害人甲○○所受之傷害
      為左前臂撕裂傷長達3 公分併伸腕肌部份斷裂及左小腿撕
      裂傷長達8 公分併脛前肌部份斷裂，該傷口既深且長，足
      見被告揮砍時力道之猛，顯見被告當時殺意甚堅。
    4.另被告丙○○就其於案發時、地，持刀揮砍被害人甲○○
      之情形，或於警詢中供稱：「我一進他房間就跟甲○○講
      說你在臭屁什麼，之後我就把他壓在床上，就朝他身體砍
      殺。」（見臺灣桃園地方法院檢察署96年度偵字第2181號
      偵查卷第8 頁）；或於96年1 月18日檢察官訊問時另稱：
      「我跟他說你在臭屁什麼，他就爬起來，我就將他推倒，
      壓在床上，他起來要推我，我手臂在擋，我就往他手臂砍
      下去」（見臺灣桃園地方法院檢察署96年度偵字第2181號
      偵查卷第25頁）；或於96年2 月6 日檢察官訊問時改稱：
      「因當時他背部靠在牆上，半躺在床上，我進入房間時，
      何有站起來要搶我的刀子，於是在拉扯時有劃到他的手臂
      。」（見臺灣桃園地方法院檢察署96年度偵字第2181號偵
      查卷第34頁）；或於96年5 月14日本院審理時再次改稱：
      「我當時開門進去，甲○○已經驚醒要順勢起來，我就用
      左手推他，接著右手拿刀順勢劃下去。」（見本院卷第12
      2 頁）。查被害人甲○○的傷勢如何造成，係一單純之事
      實，被告當無誤認之可能，惟揆諸被告上開歷次警詢、檢
      察官訊問及本院審理中所供，其就案發當時究係如何揮砍
      甲○○並造成甲○○之傷勢，或稱係朝甲○○身體砍、或
      稱係往手臂砍下去、或稱拉扯時劃到甲○○手臂，非但所
      辯情節前後迥異，均與被害人甲○○及被告於本院審理中
      所供不同，顯係避重就輕卸責之詞，洵無足採。
二、恐嚇危害安全部分：
    訊據被告丙○○矢口否認有何對乙○○恐嚇之言語，辯稱：
    伊於案發當時係對乙○○說「沒有你的事，你不要管」，並
    未說「不要管，否則三個人一起死」等語。惟查：
（一）被告丙○○於乙○○在甲○○臥室出手制止其殺害甲○○
      時，確曾說：「不要管，否則三個人一起死」一節，業據
      證人即被害人乙○○於96年2 月6 日檢察官訊問時證稱：
      「（問：是否有聽到顧說叫乙○○不要管，否則三人都死
      在房間？）是。」（見臺灣桃園地方法院檢察署96年度偵
      字第2181號偵查卷第36頁）、於96年5 月14日本院審理時
      證稱：「‧‧‧我就馬上跑進去，按住丙○○的刀柄，抓
      住丙○○的手，丙○○就叫我不要管，否則三個人一起死
      ，‧‧‧」（見本院卷第113 頁）等語明確，核與證人甲○○於96年2 月6 日檢察官訊問時證稱：「（問：是否有
      聽到顧說叫乙○○不意管，否則三人都死在房間？）是。
      」（見臺灣桃園地方法院檢察署96年度偵字第2181號偵查
      卷第36頁）、於96年5 月14日本院審理時證稱：「（檢察
      官問：你當時在警詢時有說乙○○進去房間之後，丙○○
      有叫乙○○不要管，除此之外，還有沒有說什麼？）他叫
      乙○○不要管，不然大家三個人一起死」（見本院卷第10
      9 頁）等語相符，足認被告於案發當時確對乙○○恫稱：
      「不要管，否則三個人一起死」等語一節，應堪信為真。
（二）按刑法第305 條「以加害生命、身體、自由、名譽、財產
      之事，恐嚇他人致生危害於安全」，所謂「致生危害於安
      全」係指因行為人之恐嚇行為使被害人內心產生恐懼而言
      ，而被害人是否感到恐懼，則應綜合被害人之主觀認知，
      與行為人所傳達之恐嚇訊息內容、社會上一般人接獲該訊
      息會產生之心理感受等客觀情況加以衡量。揆諸被告所稱
      上開「不要管，否則三個人一起死」一語，衡諸社會常情
      ，一般人聽聞上開言語，均能認識此乃加害生命之惡害通
      知，在客觀上顯已足使人心生畏懼，且證人即被害人乙○○於本院審理時亦證稱：「那個時候，我很害怕，所以我
      就進去房間把門鎖起來」等語明確（見本院卷第113 頁）
      。參以被告丙○○當時正欲殺害甲○○等情，依此言談舉
      措觀之，已足使人認其非無殺害乙○○之可能，益徵證人
      即被害人乙○○確因被告以前開加害生命之言語加以恐嚇
      ，而心生恐懼畏怖，致生危害於安全無疑。
三、綜上所述，本件事證明確，被告丙○○犯行洵堪認定，應予
    依法論罪科刑。
四、核被告對甲○○所為部分，係犯刑法第271 條第2 項、第1
    項之殺人未遂罪；對乙○○所為部分，係犯刑法第305 條之
    恐嚇危害安全罪。被告已著手於實行殺人行為，因被害人及
    時逃離現場，而未生發生死亡之結果，為未遂犯，依刑法第
    25條第2 項之規定減輕其刑。被告所犯上開殺人未遂罪與恐
    嚇危害安全罪，犯意各別、行為互殊，應予分論併罰。爰審
    酌被告僅因工作上細故對被害人甲○○心生不滿，即以殺人
    手段為報復，並以加害生命之事對前來制止其犯行之被害人
    乙○○為恐嚇，且犯後否認其殺人犯意及恐嚇危害安全犯行
    ，飾詞卸責、惡性非輕，惟念被告已與被害人甲○○達成和
    解，並賠償其損害（見臺灣桃園地方法院檢察署96年度2181
    號偵查卷第31頁），且被害人甲○○及乙○○均表示欲原諒
    被告，及被告智識程度、生活狀況、品行、素行等一切情狀
    ，分別量處如主文所示之刑，並定其應執行之刑。至扣案之
    菜刀1 把，雖為被告持以供犯本件殺人未遂罪所用之物，惟
    該菜刀1 把係被告自任職之「德賢家禽企業社」1 樓殺鴨房
    所拿取，業據被告陳明在卷，是該扣案菜刀為「德賢家禽企
    業社」所有，亦非違禁物，故依法不得宣告沒收，在此敘明
    。
據上論斷，應依刑事訴訟法第299 條第1 項前段，刑法第271 條
第1 項、第2 項、第25條、第305 條、第51條第5 款，判決如主
文。
本案經檢察官薛植和到庭執行職務。
中　　華　　民　　國　　 96　　年　　5　　月　　28　　日
                  刑事第二庭審判長法  官  徐培元
                                  法  官  尹  良
                                  法  官  林蕙芳
以上正本證明與原本無異。
如不服本判決，應於判決送達後10日內向本院提出上訴狀（應附
繕本），上訴於臺灣高等法院。
    　　　　　　　　　　　　　　　書記官　李佩玲
中　　華　　民　　國　　96　　年　　5 　　月　　28　　日
附錄論罪科刑依據之法條：
中華民國刑法第271條（普通殺人罪）
殺人者，處死刑、無期徒刑或 10 年以上有期徒刑。
前項之未遂犯罰之。
預備犯第 1 項之罪者，處 2 年以下有期徒刑。
中華民國刑法第305條（恐嚇危害安全罪）
以加害生命、身體、自由、名譽、財產之事，恐嚇他人致生危害
於安全者，處2 年以下有期徒刑、拘役或3 百元以下罰金。
